【裁判字號】    99,消債抗,246
【裁判日期】    991216
【裁判案由】    消債聲明異議
【裁判全文】
臺灣高雄地方法院民事裁定           99年度消債抗字第246號
抗  告  人  蔡宜樺
相  對  人  大眾商業銀行股份有限公司
法定代理人  陳建平
上列當事人因消費者債務清理條例聲明異議事件，抗告人對於民
國99年10月4 日本院99年度事聲字第321 號第一審裁定提起抗告
，本院管轄之第二審合議庭裁定如下：
    主    文
抗告駁回。
抗告程序費用新臺幣壹仟元由抗告人負擔。
    理    由
一、本件抗告意旨略以：抗告人之未成年子女目前係由褓母照顧
    ，日後就學需由抗告人親自教養而無法工作，且屆時配偶年
    紀已長，負擔家計更為沈重，及因子女漸長無法再寄居親人
    家中而將有租賃房屋之支出；再者，抗告人目前工作尚非固
    定，今年有調低薪資，且系爭案件審理時間越長將導致抗告
    人年紀愈大而導致收入減少，還款能力愈小等語。為此，爰
    依法提起本件抗告，請求廢棄原裁定等語。
二、按消費者債務清理條例（下稱消債條例）之制定，乃為使負
    債務之消費者依本條例所定程序清理其債務，以調整其與債
    權人及其他利害關係人之權利義務關係，保障債權人之公平
    受償，謀求消費者經濟生活之更生，進而健全社會經濟之發
    展，同條例第1 條定有明文。而於債務人有薪資、執行業務
    所得或其他固定收入之情形下，依消債條例第64條之規定，
    除有該條第2 項所定之情形外，法院如認更生方案之條件公
    允者，即得不經債權人會議可決，逕依債務人之聲請或依職
    權以裁定認可更生方案；是以如無消債條例第64條第2 項情
    形，法院自得斟酌債務人之資力狀況、債務人所提更生方案
    之還款成數及是否有浪費之情事、債務人實際生活上有無特
    殊困難等情狀而為更生方案之條件是否為公允之審認。
三、經查：
（一）抗告人經本院於民國98年10月29日以98年度消債更字第11
      03號裁定准予進行更生程序，而抗告人目前受僱於鴻苗寵
      物用品有限公司，每月平均薪資收入約為新臺幣（下同）
      22,946元，有抗告人98年度各類所得稅扣繳暨免扣繳憑單
      及財產歸屬資料清單附於本院司執消債更卷內可稽，並經
      本院調取本院98年度消債更字第1103號、98年度司執消債
      更字第956 號卷宗核閱屬實，應可採信。
（二）抗告人住於高雄市三民區，此有戶籍謄本附於本院消債更
      卷內可按（見本院消債更卷第9 頁），又抗告人既因債務
      高築陷於經濟困難，則除特殊必要情形外，自應撙節支出
      ，本院參諸內政部社會司公告99年度高雄市每人每月最低
      生活費用（含食、衣、住、行、育、樂費用）為11,309元
      等情，認抗告人每月基本生活開銷應以11,309元為適當。
      而該最低生活費用標準本已包括食衣住行等費用，若非有
      特殊事由致增加支出，尚非得由抗告人另行主張，是抗告
      人所述慮及日後租金支出，實已包括於前述最低生活支出
      數額中，故抗告人就此部分之主張，並非可採。
（三）抗告人與其配偶育有1 名未成年子女，本院審酌未成年子
      女平日生活均依附於父母，其基本支出本不若成年人，抗
      告人陳報其子之每月扶養費用為2,615 元，較國稅局所訂
      98年度綜合所得稅受扶養人每人免稅額82,000元為低，是
      此部分扶養費用之支出尚屬合理。至抗告人固主張因子女
      日後就學需辭職而無收入，需由配偶負擔全部家庭生活支
      出云云，然此部分應係抗告人與配偶間子女扶養費用分擔
      之內部問題，自不得以此推卸清償自身債務之外部責任，
      故抗告人所述自無可採。況若抗告人未來在清償期內有辭
      職致無固定收入之確定因素，將不符合上揭條例第64條第
      1項認可更生方案之要件。
（四）承上，抗告人每月收入扣除必要生活費用及扶養費後仍餘
      9,040 元可供清償債務（計算式：22,964元－11,309元－
      2,615 元＝9,040 元），系爭更生方案每月清償9,022 元
      ，清償期為8 年96期，固然已達抗告人每月所餘金額之上
      限，然衡以抗告人所積欠無擔保及無優先權之債務總額為
      3,806,82 5元，依系爭更生方案所提清償總額為866,112
      元，僅占整體債務比例22.75 ％，在抗告人原有債務已因
      法院裁定更生而未再依約繼續加計利息之情況下，清償數
      額亦屬過低，對各債權人而言實有失公平。況抗告人為69
      年出生，有抗告人之身分證件在卷可按（見消債更卷第8
      頁），年僅30歲，距勞動基準法所訂強制退休年齡尚有30
      餘年，抗告人既有正當工作，亦有相當工作能力，苟於8
      年後即免除其所積欠近8 成之債務，使原債權人承受此部
      分之損害，客觀上難認已兼顧抗告人與所有債權人權益之
      平衡，而認系爭更生方案為公允。另抗告人雖以日後薪資
      將調降為由為主張，然就薪資調降部分，抗告人僅以書狀
      陳述，並未舉證證明，況如薪資調降，抗告人更應於提出
      更生方案時列入考量，並延長還款期限以增加還款成數，
      故實難就此部分為對抗告人有利之認定；又影響系爭案件
      審理時間之因素甚多，且案件審理期間抗告人仍得累積償
      還之款項，與抗告人之還款能力在客觀上亦不足認有因果
      關係，附此敘明。
四、綜上所述，抗告人之抗告均無理由。原審裁定以原更生方案
    尚難認條件公允，從而廢棄本院司法事務官依職權認可更生
    方案之處分，核無違誤，抗告意旨指摘原裁定不當，求予廢
    棄原審裁定，為無理由，應予駁回。
五、據上論結，本件抗告為無理由，依消費者債務清理條例第15
    條，民事訴訟法第495 條之1 第1 項、第449 條第1 項、第
    95條、第78條，裁定如主文。
中    華    民    國    99    年    12    月    16    日
              民事第一庭      審判長法  官    謝肅珍
                                    法  官    譚德周
                                    法  官    林岳葳
上為正本係照原本作成。
本裁定不得抗告。
中    華    民    國    99    年    12    月    16    日
                                    書記官    簡文清

司法院資訊處製作；財團法人民間司法改革基金會備份。
